【裁判字號】    99,交聲,533
【裁判日期】    990322
【裁判案由】    交管條例聲異
【裁判全文】
臺灣板橋地方法院交通事件裁定         99年度交聲字第533號
原處分機關  交通部公路總局臺北區監理所
異  議  人
即受處分人  行政院國軍退除役官兵輔導委員會榮民服務處榮民
            計程車業服務中心臺北縣分中心
法定代理人  甲○○
代  理  人  丙○○
上列受處分人因違反道路交通管理處罰條例案件，對於交通部公
路總局臺北區監理所中華民國99年2 月10日所為之北監營裁字第
裁40-A00000000號裁決處分（原舉發案號：第A00000000 號）聲
明異議，本院裁定如下：
    主  文
原處分撤銷。
行政院國軍退除役官兵輔導委員會榮民服務處榮民計程車業服務
中心臺北縣分中心不罰。
    理  由
一、原處分意旨略以：登記於異議人即受處分人行政院國軍退除
    役官兵輔導委員會榮民服務處榮民計程車業服務中心臺北縣
    分中心名下之車牌號碼825-NS號營業小客車，於民國98 年3
    月12日凌晨3 時18分許，在臺北市市○○道○段214 號前，
    因有汽車駕駛人行車速度，超過規定之最高時速20公里以上
    40公里以下之違規行為，為警製單逕行舉發，爰依道路交通
    管理處罰條例第40條、第63條第1 項第1 款（原處分漏引「
    第1 款」，應予補充）規定，裁處罰鍰新臺幣（下同）2400
    元，並記違規點數1 點等語。
二、異議意旨則以：登記於異議人名下之車牌號碼825-NS營業小
    客車，係榮車員乙○於95年12月16日自備車身加入異議人，
    自負盈虧參與營運至今，依異議人與乙○所簽定之榮民參與
    經營契約書第2 條約定，舉凡有關該車一切個別性支出之費
    用均由乙○自行負擔。另異議人於98年4 月1 日收受本件交
    通違規舉發通知單當日，即以電話通知乙○至異議人處領取
    簽收，詎乙○未依期限繳納罰鍰，此乃屬乙○個人行為，本
    件交通違規行為應歸責予乙○。為此聲明異議，請求撤銷原
    處分等語。
三、按汽車駕駛人，行車速度，超過規定之最高時速，或低於規
    定之最低時速，除有第43條第1 項第2 款情形外，處1200元
    以上2400元以下罰鍰；汽車駕駛人有第40條情形者，除依原
    條款處罰鍰外，並記違規點數1 點，道路交通管理處罰條例
    第40條、第63條第1 項第1 款分別定有明文。次按「本條例
    之處罰，受舉發違反道路交通管理事件之受處罰人，認為受
    舉發之違規行為應歸責他人者，應於舉發違反道路交通管理
    事件通知單應到案日期前，檢附相關證據及應歸責人相關證
    明文件，向處罰機關告知應歸責人，處罰機關應即另行通知
    應歸責人到案依法處理。逾期未依規定辦理者，仍依本條例
    各該違反條款規定處罰。」道路交通管理處罰條例第85條第
    1 項亦有明文。依上開規定之文義，異議人「逾期未依規定
    辦理」之效果，係處罰機關「仍依本條例各該違反條款規定
    處罰」，並未指發生失權之效果。且觀諸上開規定修正之立
    法理由，亦未表示逾期未告知即生失權效果（臺灣高等法院
    暨所屬法院97年法律座談會刑事類提案第41號研討結果可資
    參照）。申言之，本條項規定應僅屬處罰機關得為實體上處
    罰之依據，並課予受處罰人適當舉證之義務，縱有違反亦不
    生失權之效果；處罰機關於裁決前，乃至法院聲明異議程序
    中，仍應依違規事實是否存在、有無可歸責原因、責任條件
    ，甚或實際違規行為人為何人等情，為實體上之判斷及認定
    。
四、經查：登記為異議人所有之車牌號碼825-NS號營業小客車，
    於98年3 月12日凌晨3 時18分許，行經臺北市市○○道○段
    214 號前，因有汽車駕駛人行車速度，超過規定之最高時速
    20公里以上40公里以下之違規行為，嗣經臺北市政府警察局
    大安分局交通分隊警員製開第A00000000 號舉發違反道路交
    通管理事件通知單逕行舉發等情，為異議人所不爭執，復有
    交通部公路總局臺北區○○○○○道路交通管理事件裁決書
    、違規查詢報表各1 份在卷可稽。又前揭違規車輛係由乙○
    自備車身加入異議人，並向異議人租用車牌，上開時地係由
    乙○駕駛，異議人於98年4 月1 日收受本件舉發違反道路交
    通管理事件通知單後，已於同日轉交乙○簽收，依照異議人
    與乙○之間契約約定，本件交通違規案件應由乙○負擔等情
    ，業經證人乙○於本院調查時到庭具結證述明確，復有參與
    經營契約書及簽收紀錄1 份、違反道路交通管理事件通知單
    影本2 紙在卷可稽，堪認異議人辯稱本件違規並非異議人所
    為，應歸責於實際駕駛人乙○等語，應屬信實而堪予採信。
    至異議人雖未於本件舉發違反道路交通管理事件通知單應到
    案日期98年5 月1 日前檢附相關證據及應歸責人相關證明文
    件，向原處分機關告知應歸責人為乙○，然如前述，異議人
    逾期申請轉罰，仍不生實體法上失權之效果，本院於本件聲
    明異議案件中，仍應就違規事實是否存在及實際違規行為人
    為何人等節，為實體上之判斷及認定。
五、綜上所述，異議人並未實際駕駛前開違規車輛，本件違規行
    為應歸責於車輛駕駛人乙○（民國○○年○ 月○○日生，身分證
    統一編號：Ｚ000000000號，住臺北縣板橋市○○路○段3 巷
    3 之3 號），自應依法處罰車輛駕駛人乙○。原處分機關未
    予詳查，遽以異議人為裁罰對象，尚有未洽。是本件異議為
    有理由，應由本院將原處分撤銷，改諭知異議人不罰。至乙
    ○於前揭時地所為駕駛上開車輛之違規行為，應由原處分機
    關另為適法之處理，附此敘明。
六、據上論斷，應依道路交通案件處理辦法第20條前段，裁定如
    主文。
中    華    民    國    99    年    3     月    22    日
                      交通法庭  法  官  吳佳穎
以上正本證明與原本無異
如不服本裁定應於送達後5日內向本院提出抗告狀
                                書記官  黃炎煌
中    華    民    國    99    年    3     月    22    日

司法院資訊處製作；財團法人民間司法改革基金會備份。
